【裁判字號】    92,上訴,1092
【裁判日期】    920514
【裁判案由】    違反廢棄物清理法等
【裁判全文】
臺灣高等法院刑事判決                          九十二年度上訴字第一０九二號
    上  訴  人  臺灣宜蘭地方法院檢察署檢察官
    上  訴  人
    即  被  告  乙○○
右上訴人，因被告違反廢棄物清理法等案件，不服臺灣宜蘭地方法院，九十一年度訴
字第五一八號，中華民國九十二年三月五日第一審判決（起訴案號：臺灣宜蘭地方法
院檢察署九十一年度偵字第三０九九號、併辦案號：同署九十一年偵字第三二五五號
）提起上訴，本院判決如左：
    主  文
原判決撤銷。
乙○○未依規定領有廢棄物處理許可文件，從事廢棄物處理，處有期徒刑壹年。
    事  實
一、乙○○在宜蘭縣冬山鄉○○段五二二至五三０號等九筆土地上原有老舊地上物，
    已經多年廢用，雜草漫生，乙○○乃將之拆除整地，為處理拆後所生之廢磚塊、
    木材、雜草等廢棄物，明知自己未依規定領有廢棄物主管機關核准處理之許可文
    件，不得擅自從事廢棄物之處理，竟僱用不知情之林新傳駕駛挖土機，自九十一
    年十一月三日中午起，將鄰地即甲○○所有同上段五一九號土地挖掘坑洞，而將
    上開廢棄物填倒坑洞，再將原坑洞所挖出之乾淨土部分覆蓋在填平之廢棄物之上
    ，部分棄置堆放在甲○○所有之另鄰地即同段五三一號土地之上，計五一九號土
    地長約二公尺、寬一．五公尺、高約二．五公尺；五三一號土地長約五公尺、寬
    七公尺、高二．五公尺，二處數量共一三八立方米，並因此故將五三一號土地上
    甲○○種植之蕃薯、菜頭等約值新台幣（下同）一萬元之農作物予以毀損、掩埋
    。嗣於同月六日經人通知被害人甲○○到場察看、發覺，報警查獲。
二、案經被害人甲○○訴請宜蘭縣警察局移送臺灣宜蘭地方法院檢察署檢察官偵查起
    訴及移送併辦。
    理  由
一、訊據上訴人即被告乙○○對於其將自有老舊地上物拆除後，僱用林新傳駕駛挖土
    機將鄰地挖洞，填置拆除之磚塊、雜草等物，再將挖出之乾淨土覆蓋其上，另部
    分乾淨土則移置另鄰地，因此損毀鄰地上原種植之農作物等情，均坦承不諱，核
    與被害人即鄰地所有人甲○○指訴情節相符，並經證人即挖土機司機林新傳供證
    情形無異，且有各該土地登記簿謄本及現場照片在卷可參。
二、被告雖辯稱伊固未領有廢棄物處理之許可文件，但非為他人處理廢棄物，僅係將
    該磚塊、雜草等掩蓋，恢復作為其土地對外通行之道路，應無成立違反廢棄物清
    理法罪之餘地云云。惟查：
  (一)與本件各相關土地相鄰之宜蘭縣所有之同段五二０、五二一號土地，固登記為「
    道」之地目，有該土地登記簿謄本二紙在案（羅東分局警卷九、一０頁）可證，
    並有各該土地相關位置圖一份存卷（同上卷十一頁）可憑。
  (二)然而被告係在被害人所有之五一九號土地內挖掘坑洞，掩埋被告拆除老舊地上物
    之廢棄物，並非在上開五二０、五二一號地上為之，此有警員會同地政人員及被
    害人與現場負責挖掘之林新傳勘驗後製作之勘驗紀錄一份在案（宜蘭縣警局卷九
    頁）可徵，參以被告係從事工程有關行業之人，為其所自承（本院卷九十二年四
    月十八日筆錄），對於土地界址自較一般人更為敏感及慎重，是其所辯係因不小
    心而越界云云，核無可信。事實上，被告係將挖出被害人所有之五一九號地內之
    乾淨土，一部分掩蓋在被告以其廢棄物填補之坑洞上，一部分移置被害人另所有
    同段五三一號土地之上，有該現場地籍圖謄本一份附卷（同上卷一四頁）可考，
    經丈量結果，五一九號地上有長約二公尺、寬一．五公尺、高約二．五公尺；五
    三一號地上有長約五公尺、寬七公尺、高二．五公尺，計一三八立方米之土石方
    ，有警員會同地政人員及被害人履勘而另製作之會勘紀錄一份存卷（羅東分局警
    卷一二頁）可憑。衡以該二處土石方高出地面甚多，又係分散二處堆置，且不在
    原道路用地之上，足見被告所辯係恢復原道路云云，要無可採。
  (三)被告係僱工將拆除之老舊地上物所生之廢磚塊、木料及雜草等物未予分類，間雜
    一起，填入挖自被害人土地之坑洞，有現場照片在上開二警卷（宜蘭縣警局卷一
    五至一七頁、羅東分局警卷一三至一五頁）可稽，而且被告未依規定具有一定之
    理方案」或「經濟部事業廢棄再利用管理辦法」所定免受廢棄物清理法刑責適用
    之情形，證人即宜蘭縣政府環保局人員馬傳宗亦證稱：本件情形應屬廢棄物（原
    審卷四三至四五頁）。
  (四)依照被告係挖掘他人土地造成坑洞，而掩埋自己大量廢棄物之情形以觀，要與一
    般隨手丟棄或單純棄置廢棄物之情形不同，核已該當於廢棄物之處理行為，縱然
    所處理者為自己之物，但廢棄物清理法第四十六條第一項第四款既未規定以為處
    理他人之廢棄物或僅限專業之業者，作為構成要件，則被告自無主張免責之餘地
    。
  (五)此外，被告毀損被害人農作物之價值約一萬元，復據被害人陳明在卷（羅東分局
    警卷五頁反面）。
  (六)綜合上述，被告所辯各節無非飾卸之詞，其犯行洵堪認定。
三、核被告之行為，應成立廢棄物清理法第四十六條第一項第四款之罪及刑法第三百
    五十四條之罪。所犯二罪具有方法結果之牽連關係，屬審判上同一事件，起訴書
    雖未及毀損部分，但既經檢察官移送併辦，且為起訴效力所及，本院自得一併
    審究，並依法從一較重情節之違反廢棄物清理法罪處斷。被告係利用不知情之林
    新傳為之，係屬間接正犯。
四、原審僅就毀損部分予以論罪，竟未就違反廢棄物清理法部分予以論處，卻就無不
    法所有意圖之竊盜、竊佔部分予以論科（此部分詳見後述），尚嫌未洽。被告否
    認犯罪，提起上訴雖無理由，但檢檢官上訴指摘原判決未當，核有理由，應由本
    院予以撤銷改判。爰審酌被告為一己之私，竟以鄰為壑，造成環境污染，姑念犯
    罪後已與鄰人達成調解，態度尚稱不惡等一切情狀，量處如主文所示之刑。
五、公訴意旨另略謂：被告意圖為自己不法之所有及利益，未經被害人之同意，於被
    害人之五一九號土地分次接續盜挖砂石，將該砂石填在上開五二一號土地，以利
    進行施工，或暫堆置於五三一號土地，而以此方式竊佔該土地。因認被告此部分
    行為涉犯刑法第三百二十條第一項之竊盜及第二項之竊佔罪嫌云云。訊據被告堅
    決否認有此部分犯罪，辯稱伊僅將該砂石挖起，仍置原處，無竊盜或竊佔之存心
    等語。經查被告所挖取之被害人土方，目前仍分置在被害人所有之五一九號及五
    三一號土地之上，並未將之竊盜移置被告自己實力支配，亦未排除被害人之佔有
    ，為被告及被害人一致供明在卷，並有現場照片及地籍圖謄本等在卷可徵，有如
    前述，足見被告並無盜取砂石（土方）之不法所有意圖，亦難認有竊佔被害人土
    地之不法利益存心，自不該當於刑法所定竊盜或竊佔罪之構成要件。此外，別查
    無其他積極事證可證被告有此部分犯罪行為，被告否認犯此二罪名，應屬可採。
    惟因公訴人認此部分與上開論罪部分，具有方法結果之牽連關係，屬審判上同一
    事件，此部分爰不另為無罪之諭知。
據上論斷，應依刑事訴訟法第三百六十九條第一項前段、第三百六十四條、第二百九
十九條第一項前段，廢棄物清理法第四十六條第一項第四款，刑法第十一條前段、第
三百五十四條、第五十五條，罰金罰鍰提高標準條例第一條前段，判決如主文。
本案經檢察官李金定到庭執行職務。
中    華    民    國    九十二    年       五       月       十四       日
                          臺灣高等法院刑事第十四庭
                              審判長法  官  陳  祐  輔
                                    法  官  陳  國  文
                                    法  官  洪  昌  宏
右正本證明與原本無異。
如不服本判決，應於收受送達後十日內向本院提出上訴書狀，其未敘述上訴之理由者
並得於提起上訴後十日內向本院補提理由書（均須按他造當事人之人數附繕本）。
                                    書記官  廖  月  女
中    華    民    國    九十二    年       五       月        十五      日
附錄：本案論罪科刑法條全文
廢棄物清理法第四十六條：
有下列情形之一者，處一年以上五年以下有期徒刑，得併科新臺幣三百萬元以下罰金
：
一、任意棄置有害事業廢棄物。
二、事業負責人或相關人員未依本法規定之方式貯存、清除、處理或再利用廢棄物，
    致污染環境。
三、未經主管機關許可，提供土地回填、堆置廢棄物。
四、未依第四十一條第一項規定領有廢棄物清除、處理許可文件，從事廢棄物貯存、
    清除、處理，或未依廢棄物清除、處理許可文件內容貯存、清除、處理廢棄物。
五、執行機關之人員委託未取得許可文件之業者，清除、處理一般廢棄物者；或明知
    受託人非法清除、處理而仍委託。
六、公民營廢棄物處理機構負責人或相關人員、或執行機關之人員未處理廢棄物，開
    具虛偽證明。
無許可文件，以經營廢棄物清除、處理為常業者，處三年以上十年以下有期徒刑，得
併科新臺幣九百萬元以下罰金。


司法院資訊處製作；財團法人民間司法改革基金會備份。
